臺灣臺南地方法院民事裁定　　　　　 100年度消債更字第59號
債　務　人　陳禹丹
上列當事人因消費者債務清理事件聲請更生，本院裁定如下：
    主    文
聲請駁回。
聲請費用由債務人負擔。
    理    由
一、本件聲請意旨略以：債務人有不能清償債務之情事，前已提
    出債權人清冊，以書面向最大債權金融機構台灣土地銀行請
    求共同協商債務清償方案，台灣土地銀行提出「分180期，
    利率1％，每月還款新台幣（下同）7,916元」之清償方案。
    然債務人因扶養父母親，收入扣除必要支出及扶養費後，實
    無法負擔債權銀行所提之債務清償方案，因此協商不成立。
    債務人無擔保或無優先權之債務總額未逾1,200萬元，復未
    經法院裁定開始清算程序或宣告破產，為此，依消費者債務
    清理條例提出本件更生之聲請等語。
二、按債務人不能清償債務或有不能清償之虞者，得依本條例所
    定更生或清算程序，清理其債務。聲請更生或清算不合程式
    或不備其他要件者，法院應以裁定駁回之，但其情形可以補
    正者，法院應定期間先命補正，消費者債務清理條例第3條
    、第8條分別定有明文。次按衡諸債之關係，係以當事人間
    之信賴關係為基礎，為社會經濟組織之重要支柱，故當事人
    於以法律行為追求自己之利益之際，亦應顧及對方之利益，
    並考量債權債務在社會上之作用，本於誠實及信用之原則，
    行使債權及履行債務。是對於已陷入經濟上困境之消費者，
    若任其於惡性循環之債務窘境中生存，將衍生嚴重之社會問
    題，難以維持安定之社會經濟秩序，故為兼顧債權人、債務
    人雙方之利益，對陷於經濟上困境之消費者，乃允其於消費
    者債務清理條例施行後，得選擇以重建型之更生程序或清算
    型之清算程序清理其債務，藉以妥適調整債務人與債權人及
    其他利害關係人間之權利義務關係，保障債權人獲得公平受
    償，並謀求消費者經濟生活之重建復甦機會。惟若債務人履
    行債務並無困難，僅係為圖謀減免債務，而不為債務之履行
    ，自有違債權契約為誠信契約之本旨。
三、經查：
（一）債務人前曾向最大債權金融機構台灣土地銀行申請前置協
      商，台灣土地銀行提出之還款方案為「180期、年利率1％
      、期付7,916元」，有債務人提出之協商不成立通知書1份
      在卷可稽，堪信為真實。
（二）債務人主張其因扶養父母親，收入扣除必要支出及扶養費
      後，實無法負擔債權銀行所提之債務清償方案，因此協商
      不成立云云，惟查：
（１）債務人100年4月、5月薪資所得共計45,256元，此有生耀
      光電股份有限公司函1份在卷可稽，可知債務人平均每月
      薪資約為22,628元（45,256÷2＝22,628）。
（２）100年7月1至12月31日台灣省每人每月最低生活費係10,24
      4元，有內政部公告1份在卷可稽，上開生活費標準係按照
      政府公布最近1年平均每人消費支出（包含食品費、衣著
      鞋襪費、房租水電費、家居管理費、醫療保健費、交通通
      訊費、娛樂教育費及雜項支出）百分之60訂定。本院認債
      務人處於經濟困頓之際，不應再有往常般消費行為，而應
      以維持最低基本生活支出為基準，是本院認債務人每月基
      本生活費用以10,244元為已足。
（３）債務人主張其須扶養父母親云云，經查，債務人母親黃靖
      雯99年有股利所得35,254元，名下有現值2,074,789元之
      不動產3筆，現值657,530元之投資數筆；債務人父親陳新
      發99年所得1萬元，名下僅有現值13,608元之不動產1筆，
      此有黃靖雯、陳新發之稅務電子閘門財產所得調件明細表
      在卷足憑。依黃靖雯之上開財產及所得資料，本院認黃靖
      雯應足以維持基本生活，並無受債務人扶養之必要。至陳
      新發則有受債務人扶養之必要，參酌上開台灣省每人每月
      最低生活費，本院認陳新發每月基本生活所需以10,244元
      為已足。又陳新發有債務人、陳文祥及陳美君3名子女，
      此有戶籍謄本3份附卷可參，陳新發之扶養義務依法應由
      債務人、陳文祥及陳美君共同負擔。準此，本院認債務人
      為陳新發支出扶養費用每月以3,415元（10,244÷3＝3,41
      5，元以下四捨五入）為已足。
（４）綜上，債務人每月收入22,628元，扣除其個人生活費10,2
      44元、扶養費3,415元後，尚賸餘8,969元，應足以負擔台
      灣土地銀行提出之「分180期，利率1％，每月還款7,916
      元」之債務清償方案。債務人既有能力足以負擔台灣土地
      銀行提出之協商方案，應認其無不能清償債務之情形。債
      務人主張其不能清償債務云云，自不足採。
四、綜上所述，債務人既無不能清償債務或有不能清償之虞之情
    形，其更生之聲請即不符消費者債務清理條例第3條所定要
    件，且上開欠缺又屬無從補正，依上開說明，自應駁回其更
    生之聲請，爰裁定如主文。
中    華    民    國    100    年    7    月     1    日
                  民事第二庭    法  官  蘇正賢
以上正本係照原本作成
如對本裁定抗告，應於收受裁定正本送達後10日內向本院提出抗
告狀，並繳納抗告裁判費新台幣1,000元整。
中    華    民    國    100    年    7    月     1    日
                                書記官  陳美萍